臺灣高等法院刑事判決　　　　　　　　　94年度上訴字第25號
上　訴　人　臺灣板橋地方法院檢察署檢察官
被　　　告　甲○○起訴書誤為蔡明中
指定辯護人　本院公設辯護人乙○○
上列上訴人因被告毒品危害防制條例案件，不服臺灣板橋地方法
院93年度訴字第227 號，中華民國93年11月19日第一審判決（起
訴案號：臺灣板橋地方法院檢察署92年度偵字第13038 號），提
起上訴，本院判決如下：
    主  文
原判決撤銷。
甲○○共同販賣第二級毒品，未遂，處有期徒刑壹年玖月，扣案
安非他命壹包（淨重零點四九公克，包裝重零點二一公克）沒收
銷燬之。
    事  實
一、緣王駿傑曾與甲○○共同買毒施用，後欲戒除毒癮，並檢舉
    毒販。適甲○○於民國九十二年七月五日十八時許，打電話
    前來索討欠款，王駿傑遂萌檢舉販毒之意，佯稱欲以一千元
    向甲○○購買安非他命，方願還款等語，要在台北縣新莊市
    ○○路交易等語，甲○○本即意圖販毒營利，遂立即應允，
    而在台北縣中永和某地，因王駿傑對該地不熟，而改在台北
    縣新莊市○○路交易，而王駿傑至該處，隨即以電話報警處
    理，適甲○○手邊無毒品，乃聯繫外號「大頭雄」之不詳姓
    名年籍之成年男子，取得安非他命一包（淨重○．四九公克
    ，包裝重○．二一公克，起訴書誤載為淨重０．六公克，應
    予更正），二人即基於販賣第二級毒品之犯意聯絡，推由甲
    ○○與王駿傑連絡，改在台北縣三重市○○○路五一八號前
    交貨，王駿傑立即電話告知警方改變地點，嗣於當日二十二
    時許，甲○○騎乘機車搭載大頭雄抵達上址，正當甲○○欲
    將上開安非他命一包交付予王駿傑時，埋伏在場之警員立即
    上前查緝，大頭雄趁隙逃逸，甲○○則為警捕獲，並扣得前
    揭安非他命一包，甲○○並冒蔡明中之名應訊（此部分另案
    處理）。
二、案經台北縣政府警察局永和分局報請臺灣板橋地方法院檢察
    署檢察官偵查起訴。
    理  由
壹、程序方面：
    按刑事訴訟法第二百六十六條規定起訴之效力不及於檢察官
    所指被告以外之人，即所謂起訴對人之效力，而同法第二百
    六十四條第二項第一款規定起訴書應記載被告之姓名、性別
    等資料或其他足資辨別之特徵，係為確定刑罰權對象之用，
    其起訴之對象為被告其「人」，而非僅在其「姓名」，故如
    某甲冒用某乙之名於偵查中應訊，其特定之人應為某甲，並
    非被冒名之某乙，檢察官係對某甲實施偵查，並對之提起公
    訴，雖誤以乙名起訴，僅姓名錯誤，其起訴所指被告之人（
    即應接受審判之人）應為某甲而非某乙，法院於審理時，若
    已查明係冒用乙之名義犯罪，即應以甲為其審判對象，僅逕
    將判決書當事人欄之姓名更正為甲，並註明其係冒用某乙之
    姓名，方稱適法（最高法院九十一年度臺上字第二二二一號
    判決意旨參照）。本件被告甲○○經警查獲後，於警詢、偵
    查中均冒用蔡明中之名義應訊，而檢察官確係對偵查中到庭
    應訊之被告甲○○（即實施偵查之對象）提起公訴，雖起訴
    書被告姓名誤載為蔡明中，嗣原審審理中，真正「蔡明中」
    到案告知被冒名，原審將被告甲○○為警查獲時，於警局所
    留存之指紋資料送請刑事警察局鑑定，確認本件犯罪行為人
    即檢察官偵查中到庭應訊之人（即實施偵查之對象）確係被
    告甲○○，而非蔡明中，有臺北縣政府警察局永和分局九十
    三年六月八日永警刑字第０九三００一六八二八號函一份在
    卷可參，被告對此亦坦承不諱。是本件檢察官起訴之對象應
    為被告甲○○，而非蔡明中，原審既已查明被告甲○○係冒
    用蔡明中名義應訊，而以甲○○為本件審判對象，並逕於判
    決書當事人欄之姓名加以更正，註明其係冒用蔡明中之姓名
    ，即屬適法，合先敘明。
貳、實體方面：
一、訊据被告固不諱言有載大頭雄至上址遭查獲之事實，惟否認
    有何販毒行為，辯稱：是介紹大頭雄賣安非他命給王駿傑，
    伊要討債，而同往，不是販毒等語，惟查：
  被告於警偵訊原審及本院均稱：是伊要大頭雄準備一包安非
    他命賣給王駿傑，時間地點是伊與王駿傑聯繫的，伊載大頭
    雄前往交易等語（偵卷第五頁正反面，第二五頁反面，原審
    卷第七六頁，第一二八頁，本院卷第六六頁），核與證人王
    駿傑於警偵訊及原審証稱：約定一包一千元，本來說在中永
    和，但我不熟，又改在新莊思源路，後來才改三重市○○○
    路，被告在他約我的時間、地點夥同另一不明年籍之男子由
    甲○○騎機車載另一人一同前往，甲○○拿出一包安非他命
    給我，就被警察查獲等語相符（偵卷第八頁，第十頁，第三
    三頁反面至三四頁，原審卷第一八五頁，第一九一頁），足
    認本件毒品買賣時間地點價格等，確係被告與證人王駿傑聯
    繫，顯見被告已參與販賣毒品之構成要件，因此，其辯稱：
    未販毒等語，即無可採，此外，扣案毒品經法務部調查局鑑
    驗確屬第二級毒品安非他命，有該局檢驗通知書在卷可參（
    原審卷第三十頁），而被告亦稱：做這種生意，一定會有賺
    等語（原審卷第一二九頁），衡諸毒品乃世界各國所嚴禁，
    若非有利可圖，豈會甘冒刑罰之風險而為之？因此，本件被
    告雖未供出毒品購入價格，惟依上開所述，足認被告主觀上
    係意圖營利而賣毒品。
  被告辯稱：是大頭雄將毒品交予王駿傑乙節，經查：證人王
    駿傑於警偵訊稱：毒品是被告拿出來的等語（偵卷第十頁，
    第三四頁），核與證人即承辦警員於原審証稱：王駿傑過去
    與被告交易，被告有做要交東西的動作等語相符（原審卷第
    一一九至一二○頁），是被告空言所辯，與上開證據不符，
    不足採信。至證人王駿傑於原審一度附和被告上開說辭，惟
    原審以其警詢說辭相質，其即稱：警詢所稱是剛發生時候，
    比較正確，現在時間久了，有些記不清楚等語（原審卷第一
    八一頁，第一九一頁），所述符合人之記憶情況，堪予採信
    ，因此，證人王駿傑附和被告之說辭，當無足採。至於證人
    王駿傑於警詢稱：被告騎機車載別人，於偵訊稱：一男子騎
    機車載被告等語，不相一致，原審以之質問，其稱：時間久
    了，忘了誰坐前面，誰坐後面，警詢所稱是剛發生時候，比
    較正確等語（原審卷第一九一頁），而其警詢說辭，與證人
    余建興所述相符，自當以其警詢所述為可採，且不能認証人
    王駿傑因記憶原因，致前後所述有出入，即指為重大瑕疵，
    而據為有利被告之證據。另證人王駿傑於後述三部分，因其
    所指有瑕疵可指，且無證據可佐，故為本院所不採，尚不得
    據該部分，而指証人王駿傑所言，均不可採，蓋其上述所言
    ，有證據可佐，自可採信。二者不同，尚不得混為一談。
  被告辯稱：只是要催討三千元欠款，不是要販毒等語，經查
    ：証人王駿傑於原審証稱：確實被告打電話來是要催討三千
    元等語（原審卷第一八四頁），是被告辯稱催討欠款乙節，
    即非無據，惟如前所述，被告確實與證人王駿傑聯繫賣安非
    他命等情，因此，被告固有催討欠款，此或為本件之遠因，
    惟無解於販毒罪責。
  本件販毒，固起始於証人王駿傑之邀約，惟被告於電話中馬
    上應允，顯見被告本有販賣第二級毒品安非他命之意，否則
    ，若其本無意販毒，於聽聞他人欲向伊買毒品時，衡諸常情
    當是拒絕，或猶疑難定，蓋毒品之為物，政府懸為厲禁，豈
    是唾手可得？而被告竟是馬上應允，並約定交易地點，足認
    其非因證人王駿傑之邀約，方始由本無販毒之意，轉為有販
    毒之意。至所謂陷害教唆，係指對本無犯意之人，施以勸誘
    ，使其犯罪，而本件，並無證據足証被告係本無販毒之意，
    且證人王駿傑僅是提議邀約，並無一再勸誘之行為，因此，
    不能因證人王駿傑事後報警，即認係陷害教唆。至於證人王
    駿傑以還款為買毒條件之一，僅能認係被告販毒動機，尚不
    影響其販毒故意。
再觀諸被告稱：後來打電話改變地點，是大頭雄的意思等語（原
審第一九二頁），且核諸所謂大頭雄者，亦與被告同至販毒現場
之行為，足認其二人就本件販毒，有犯意聯絡，行為分擔。事證
明確，被告犯行洵堪認定。
二、核被告所為，係犯毒品危害防制條例第四條第五項、第一項
    ，販賣第二級毒品未遂罪。被告就本件販毒，與大頭雄有犯
    意聯絡，行為分擔，為共同正犯。又證人王駿傑本無買毒意
    思，而其與被告及大頭雄之毒品交易，亦未完成，為未遂，
    依刑法第二十六條前段，減輕其刑。再審酌被告販毒之數量
    僅一小包，價值區區一千元，卻罹重刑，不無情輕法重之虞
    ，爰依刑法第五九條規定，遞減輕其刑。另本件販毒交易，
    並未完成，並無販毒所得，不生諭知沒收販毒所得之問題。
三、公訴意旨另以：被告甲○○基於販賣毒品之概括犯意，自民
    國九十一年八月間起，至九十二年七月四日止，在台北縣中
    和市○○路、板橋市縣○○道等處所，以每一小包新台幣（
    下同）一千元之代價，連續販賣安非他命予王駿傑牟利乙節
    ，無非係以證人王駿傑指訴為據，訊据被告堅決否認有販毒
    犯行，經查：証人王駿傑於警詢稱：在九十一年八、九月間
    在中和市、板橋市（地點都是甲○○約的），我曾向甲○○
    買過二、三次安非他命，每次都是一小包一千元等語（偵卷
    第七頁背面至第十頁背面），於偵訊稱：九十一年八、九月
    間在中和市○○路、板橋縣民大道向他買過三次安非他命，
    每次一千元一小包，都是在馬路邊交易等語（偵卷三十三頁
    背面至三十四頁背面），惟於原審稱：合夥購買有兩次。91
    年8、9月間有兩次等語（原審卷第一八二至一八三頁），或
    稱：九十一年八、九月在中和員山路，板橋縣民大道旁，與
    被告交易，一次有給他錢，另一次欠著，我把安非他命拿回
    去自己用，兩次都是一小包一千元之情形。這兩次交易都是
    被告出面，他有沒有賺差價，我不清楚等語（原審卷一七九
    頁至二○一頁），有關購買次數，或稱二、三次，或稱：二
    次，或稱：二人合買，或稱：向被告購買，前後反覆，且無
    證據可佐，實難以此有疑之說辭，即以販賣毒品重罪繩縛被
    告，此外查無積極確切證據足認被告有此部分犯行，惟公訴
    人認此部份與前揭論罪科刑部分，有連續犯裁判上一罪關係
    ，爰不另為無罪諭知 。
四、原審誤認本件有陷害教唆之情形，而為無罪判決，尚有未洽
    ，檢察官上訴，對此為指摘，為有理由，自應由本院撤銷原
    判決改判，爰審酌被告犯罪動機、手段、販毒數量極微，犯
    後否認之態度等一切情狀，量處如主文第二項所示之刑。扣
    案安非他命壹包（淨重零點四九公克，包裝重零點二一公克
    ），為第二級毒品，應依毒品危害防制條例第十八條第一項
    前段規定，宣告沒收銷燬之。
據上論斷，應依刑事訴訟法第369條第1項前段、第364條、第299
條第1項前段，毒品危害防制條例第4條第5項、第1項，第18條第
1項前段，刑法第11條，第28條，第26條，第59條，判決如主文
。
本案經檢察官鄭龍照到庭執行職務。
中　　華　　民　　國　　94　　年　　5　　月　　31　　日
　　　　　　　　　刑事第二十一庭　審判長法　官　溫耀源
　　　　　　　　　　　　　　　　　　　  法　官　吳  燦
　　　　　　　　　　　　　　　　　　　  法　官　周政達
以上正本證明與原本無異。
如不服本判決，應於收受送達後十日內向本院提出上訴書狀，其
未敘述上訴之理由者並得於提起上訴後十日內向本院補提理由書
（均須按他造當事人之人數附繕本）。
                                        書記官　陳菊珍
中　　華　　民　　國　　94　　年　　5 　　月　　31　　日
附錄：本案論罪科刑法條全文
毒品危害防制條例第4條
製造、運輸、販賣第1級毒品者，處死刑或無期徒刑；處無期徒
刑者，得併科新臺幣一千萬元以下罰金。
製造、運輸、販賣第 2 級毒品者，處無期徒刑或七年以上有期徒
刑，得併科新臺幣七百萬元以下罰金。
製造、運輸、販賣第 3 級毒品者，處五年以上有期徒刑，得併科
新臺幣五百萬元以下罰金。
製造、運輸、販賣第 4 級毒品者，處三年以上十年以下有期徒刑
，得併科新臺幣三百萬元以下罰金。
製造、運輸、販賣專供製造或施用毒品之器具者，處一年以上七
年以下有期徒刑，得併科新臺幣一百萬元以下罰金。
前五項之未遂犯罰之。
